【裁判字號】    98,上訴,1354
【裁判日期】    990210
【裁判案由】    違反毒品危害防制條例
【裁判全文】
臺灣高等法院高雄分院刑事判決        98年度上訴字第1354號
上  訴  人
即  被  告  甲○○
選任辯護人  吳剛魁律師
上列上訴人因違反毒品危害防制條例案件，不服臺灣高雄地方法
院98年度訴字第690 號中華民國98年8 月26日第一審判決（起訴
案號：臺灣高雄地方法院檢察署98年度偵續字第111 號），提起
上訴，本院判決如下：
    主  文
原判決撤銷。
甲○○共同犯販賣第一級毒品罪，處有期徒刑壹拾伍年。扣案第
一級毒品海洛因伍包（合計淨重捌點貳玖公克），均沒收銷燬之
。扣案電子磅秤壹台、研磨器壹組，均沒收。未扣案之販賣第一
級毒品所得新臺幣貳萬仟元與共犯鄭惠庭連帶沒收，如全部或
一部不能沒收時，以其等財產連帶抵償之。
其餘被訴於民國九十六年八月三日、民國九十六年八月五日、民
國九十六年九月二日、民國九十六年九月三日販賣第一級毒品部
分均無罪。
    事  實
一、甲○○明知海洛因係毒品危害防制條例第2 條第2 項第1 款
    所定之第一級毒品，未經許可，不得持有、販賣，仍與其夫
    鄭惠庭（綽「阿炮」，業經臺灣高雄地方法院檢察署檢察官
    於97年3 月31日以97年度偵字第1387號追加起訴，現由原審
    法院通緝中）共同基於販賣第一級毒品海洛因以營利之犯意
    聯絡，於96年10月2 日15時許，由林景城以不詳方式先與鄭
    惠庭取得聯絡，表示欲購買新臺幣（下同）2 萬3000元價值
    之第一級毒品海洛因1 包，並在不詳地點先交付2 萬3000元
    予鄭惠庭後，林景城隨即前往位在高雄縣橋頭鄉○○○路11
    6 號1 樓甲○○與鄭惠庭共同經營之「阿炮檳榔攤」內，由
    甲○○交付重約1 錢（重約3.75公克）之第一級毒品海洛因
    1 包予林景城。嗣林景城於96年10月16日14時30分許，在高
    雄市○○區○○街與智昌街口，為警查獲其先前向甲○○、
    鄭惠庭2 人所購得施用剩餘之第一級毒品海洛因1 包（驗前
    淨重0.074 公克，驗後淨重0.063 公克），並循線於同日16
    時許至甲○○在高雄縣橋頭鄉○○○路116 號4 樓住處搜索
    ，並在其房間內扣得第一級毒品海洛因5 包（不含包裝袋，
    合計淨重8.29公克，純度46.52%，純質淨重合計3.86公克）
    、電子秤1 台及研磨器1 組等物，而查悉上情。
二、案經臺灣高雄地方法院檢察署檢察官自動檢舉偵查起訴。
    理  由
壹、證據能力部分：
一、本件高雄市政府警察局左營分局搜索扣押筆錄、扣押物品目
    錄表（受執行人：甲○○《警卷39-43 頁》），均係被告以
    外之人於審判外所做之書面陳述，屬於傳聞證據。惟其本質
    上屬公務員本於職權所為，其正確性及可信性頗高，如有錯
    誤亦可請求更正，應屬第159 條之4 第1 款由公務員職務上
    所製作之紀錄文書，具有證據能力。
二、卷附現場蒐證照片16張（警卷第51至54頁），係由攝影設備
    拍攝所得。因照相、攝影係屬機械性記錄特徵，也就是認識
    對象的是照相、攝影鏡頭，透過鏡頭形成的畫面映寫入膠卷
    或儲存裝置，然後還原於照相紙上或將之列印，故照相、攝
    影不含有人的供述要素。再現實情形與作為傳達結果的照相
    、攝影，在內容上的一致性是透過機械的正確性來加以保障
    的，在照相、攝影中，並不存在人對現實情形的知覺、記憶
    ，在表現時經常可能發生的錯誤（如知覺的不準確、記憶隨
    時間推移而發生的變化），故照相當然是非供述證據。易言
    之，上開卷附蒐證照片部分，乃到場處理之警員，依機械之
    方式所留存之現場影像，並非供述證據，無傳聞法則適用，
    均具有證據能力。
三、按法院或檢察官得囑託醫院、學校或其他相當之機關、團體
    為鑑定，並準用第203 條至第206 條之1 之規定，刑事訴訟
    法第208 條第1 項亦定有明文。依此，法院或檢察官對於審
    判或偵查中之案件，認須實施鑑定而選任鑑定人或囑託鑑定
    機關（團體）為之者，該等鑑定報告自具有證據能力。又對
    於司法警察機關調查中之案件，或有量大或急迫之情形，為
    因應實務之現實需求，如檢察官針對該類案件之性質（例如
    ：查扣之毒品必須檢驗其成份、對施用毒品之犯罪嫌疑人必
    須檢驗其體內有無毒品代謝反應等），認為當然有鑑定之必
    要者，經參考法務部92年5 月20日法檢字第092080203 號函
    送之法務部「因應刑事訴訟法修正工作小組」研討之刑事訴
    訟法修正相關議題第21則之共識結論，以及臺灣高等法院於
    92年8 月1 日舉行之刑事訴訟法新制法律問題研討會第三則
    法律問題研討結果之多數說（載於司法院92年8 月印行「刑
    事訴訟法新制法律問題彙編」第15頁至第18頁），基於檢察
    一體原則，得由該管檢察長對於轄區內之案件，以事前概括
    選任鑑定人或囑託鑑定機關（團體）之方式，俾便轄區內之
    司法警察官、司法警察對於調查中之此類案件，得即時送請
    事前已選任之鑑定人或囑託之鑑定機關（團體）實施鑑定，
    該鑑定人或鑑定機關（團體）亦應視同受承辦檢察官所選任
    或囑託而執行鑑定業務，其等出具之書面鑑定報告應屬刑事
    訴訟法第206 條所定之傳聞例外，當具有證據能力（法務部
    92年9 月1 日法檢字第0920035083號函可供參照）。本件法
    務部調查局96年11月13日調科壹字第09623078480 號鑑定書
    （偵一卷24頁），既係檢察官囑託法務部調查局及醫院所為
    之鑑定，自均屬刑事訴訟法第159 條第1 項所指例外情形，
    應具有證據能力。
四、按被告以外之人於檢察事務官、司法警察官或司法警察調查
    中所為之陳述，與審判中不符時，其先前之陳述具有較可信
    之特別情況，且為證明犯罪事實存否所必要者，得為證據，
    刑事訴訟法第159 條之2 定有明文。證人林景城於警詢中供
    述：曾向被告甲○○購買毒品海洛因等語，然於原審法院審
    理時則改稱：海洛因係向綽號綽號「小鍾」之人購買，並未
    向甲○○買過毒品云云（原審一卷23頁），其前後所述並不
    一致。惟審酌證人林景城於96年10月16日製作警詢筆錄時間
    則為被告為警查獲當日所供，經原審法院於另案96年度訴字
    第5156號案件審理時勘驗證人林景城該日警詢錄音之內容，
    警方詢問過程以一問一答方式，且對林景城態度、語氣均屬
    平和，其間並摻雜打字聲音，此有原審勘驗筆錄1 份可佐（
    原審一卷128 頁），是既未有何證據足證警方於林景城警詢
    供述之過程中有何違法取證之行為。從而，證人林景城於警
    詢中之陳述過程並無瑕疵，且部分事證已為證明本件被告甲
    ○○犯罪事實所必要，依刑事訴訟法第159 條之2 規定，自
    認具有證據能力。
五、本判決後述所引用其餘審判外之言詞或書面陳述部分，均經
    檢察官、被告及其辯護人均知為審判外之傳聞證據並未異議
    而本案言詞辯論，本院審酌其作成時之情況，認無何不當情
    事且與待證事項均具有關聯性，依同法第159 條之5第2項規
    定，自得作為證據。
貳、實體上認定：
一、被告甲○○於96年10月2 日販賣海洛因予林景城有罪部分:
（一）訊據被告甲○○對其配偶鄭惠庭於96年10月2 日下午3 時
      許，在不詳地點先向林景城收取2 萬3000元後，復由被告
      甲○○在其所經營之「阿炮檳榔攤」內，交付重約1 錢（
      即重約3.75公克）之第一級毒品海洛因1 包予林景城之事
      實，已於本院坦承不諱（本院卷72頁、74頁、91頁反面、
      94頁反面），核與證人林景城於96年10月16日警詢所供:
      （96年）10月2 日15時許，是由甲○○交給我海洛因1 包
      （重約1 錢）等語（警卷10 頁 ）相符，故被告甲○○自
      白其曾於96年10月2 日販賣海洛因1 包（重約1 錢）予林
      景城之自白，自得作為認定被告甲○○販賣海洛因之依據
      。又證人林景城雖於96年10月16日之警詢中另供稱：伊有
      向李素芬買6 至7 次，我印象較深的是8 月3 、5 日晚上
      18時許, 9 月2 、3 日晚上21時許…，是由甲○○賣我海
      洛因云云（警卷10頁），惟林景城除於96年10月2 日下午
      3 時許，該次確曾向被告甲○○購買海洛因部分，業經認
      定如前外，其餘部分則未有證據足以證明曾亦向被告甲○
      ○購買海洛因（理由後述）。又本件肇因於林景城持有其
      先前向被告甲○○於96年10月2 日下午3 許所購買之部分
      海洛因而於96年10月16日下午2 時30分許，在高雄市○○
      區○○街與智昌街口，因受警方盤查，始當場在其身上扣
      得第一級毒品海洛因1 包（驗前淨重0.074 公克、驗後淨
      重0.063 公克）之事實，業據證人李家德證述在卷，並有
      林景城因本次施用海洛因經判處有期徒刑9 月確定之原審
      法院96年度訴字第5088號判決書在卷可參。又林景城經警
      查獲後，隨即供出購買海洛因之來源，並於同日下午4 時
      許，帶同警方時至被告甲○○在高雄縣橋頭鄉○○○路11
      6 號住處4 樓住處搜索，並在房間內扣得第一級毒品海洛
      因5 包之事實，業據證人即警員李家德證述在卷，並證稱
      ：本案是先查獲林景城，林景城願意提供（購買海洛因）
      上游來源，我們就帶他到其所稱毒品來源地點查看，就是
      「阿炮檳鄉攤」…，林景城供出毒品來源後，我們並沒有
      先帶他回派出所，我們是直接帶他到（購買海洛因）現場
      去看…，電子秤是放在（高雄縣橋頭鄉○○○路116 號4
      樓）房間床頭或放在床頭鐵架處，還有研磨器也放在一起
      等語（原審一卷150 頁、153 頁），並有高雄市政府警察
      局左營分局搜索扣押筆錄、扣押物品目錄表（受執行人：
      甲○○《警卷39-43 頁》）及卷附現場蒐證照片16張（警
      卷第51至54頁）可按。又警方在被告甲○○之房間所搜扣
      其中之5 包白色粉末，業經檢出均含第一級毒品洛因成分
      ，合計淨重8.29公克（空包裝總重9.9 公克）之事實，復
      有法務部調查局96年11月13日調科壹字第09623078480 號
      鑑定書在卷可按（偵一卷24頁），並有扣案海洛因5 包、
      電子秤1 台、研磨器1 組扣案足憑，故被告甲○○於96年
      10 月2日下午與鄭惠庭共同販賣海洛因之事證，已甚明確
      。又邇來政府為杜絕毒品氾濫，毒害人民甚深，再三宣導
      教民眾遠離毒品、媒體之報導既深且廣，對於毒品之禁絕
      ，應為民眾所熟悉。又政府對於查緝施用、轉讓及販賣毒
      品無不嚴格執行，且販賣毒品罪更係重罪，設若無利可圖
      ，衡情一般持有毒品者，當不致輕易將持有毒品交付他人
      。況乎第一級毒品海洛因價格不貲、物稀價昂，且販賣第
      一級毒品海洛因係違法行為，非可公然為之，亦無公定之
      價格，不論任何包裝，均可任意分裝增減分量，每次買賣
      價量，亦可能隨時依雙方間之關係深淺、資力、需求量及
      對行情之認知、來源是否充裕、查緝是否嚴緊，購買者被
      查獲時供述購買對象之可能性風險之評估等，因而異其標
      準，並隨時機動調整，非可一概而論，是販賣之利得除經
      坦承犯行或價量俱臻明確外，委難查得實情，販賣之人從
      價差或量差中牟利方式雖異，其意圖營利之非法販賣行為
      則一。本件被告甲○○已坦承於96年10月2 日下午3 時許
      ，販賣海洛因予林景城，業如前述，而其與林景城又非有
      親戚或故舊之親密關係，若非因販賣而從中獲利，則何需
      甘冒被查獲可能遭判重刑風險之理，足徵其主觀上確有牟
      利意圖，亦甚明確。綜上所述，本件被告甲○○於96年10
      月2 日販賣海洛因之事證，已甚明確，其意圖以營利販賣
      海洛因之犯行洵堪認定。
（二）論罪科刑、撤銷改判及沒收
   1、按行為後法律有變更者，適用行為時之法律。但行為後之
      法律有利於行為人者，適用最有利於行為人之法律，刑法
      第2 條第1 項定有明文。98年5 月20日修正前（已於98年
      11月20日施行）之毒品危害防制條例4 條第1 項規定「製
      造、運輸、販賣第一級毒品者，處死刑、無期徒刑，處無
      期徒刑者，得併科新臺幣一千萬元以下罰金。」修正後毒
      品危害防制條例4 條第1 項則規定「製造、運輸、販賣第
      一級毒品者，處死刑、無期徒刑，處無期徒刑者，得併科
      新臺幣二千萬元以下罰金。」顯見修正後對於販賣第一級
      毒品部分，其法定罰金刑部分，已由得科新臺幣1,000 萬
      元以下罰金，提高為新臺幣2,000 萬元以下罰金，故比較
      新舊法，應以98年5 月20日修正前毒品危害防制條例4 條
      第1 項規定，較有利於被告。
   2、核被告甲○○所為係犯修正前毒品危害防制條例第4 條第
      1 項之販賣第一級毒品罪。其於販賣前之持有海洛因行為
      低度行為，應為其販賣之高度行為所吸收，不另論罪。被
      告甲○○與其配偶鄭惠庭就販賣第一級毒品之行為，有共
      同犯意聯絡及行為分擔，均為共同正犯。本件被告甲○○
      所販售之海洛因僅重約1 錢（約3.75公克），數量不多，
      而與坊間販賣海洛因之大、中盤商大量販賣海洛因毒品重
      達數公斤或數10公斤甚至上百公斤之海洛因，其影響社會
      治安重大之毒梟未可等比，是其惡性尚非重大，若處以該
      罪之法定最輕刑之無期徒刑，仍不無情輕法重，其犯罪情
      狀尚非全無可憫恕，爰依刑法第59條之規定減輕其刑。原
      審對被告甲○○被訴於96年10月2 日販賣第一級毒品部分
      論罪科刑，固非無見；然查：(1)本件高雄市政府警察局左
      營分局搜索扣押筆錄、扣押物品目錄表，其本質上均屬公
      務員本於職權所為，其正確性及可信性頗高，如有錯誤亦
      可請求更正，應屬第159 條之4 第1 款由公務員職務上所
      製作之紀錄或證明文書，自有證據能力，而原審認此部分
      依刑事訟訴法第159 條之5 第2 項之規定而認有證據能力
      ，已有未合。(2)被告僅於96年10月2 日販賣1 次海洛因予
      林景城，原審則認被告另分別於96年8 月3 日、5 日及同
      年9 月2 日、3 日各有販賣海洛因，共計4 次予林景城，
      因而各量處有期徒刑並定應執行刑，亦有未合（理由後述
      ）。(3)原審既認被告甲○○係犯「修正前」毒品危害防制
      條例第4 條第1 項之販賣第一級毒品罪，惟於理由又漏未
      敘明「修正前」毒品危害防制條例之規定（原審判決理由
      第9 頁17行），亦有疏誤。(4)扣案塑膠鏟子2 支、塑膠罐
      1 瓶及夾鏈袋1212個，均無法證明係被告供販賣海洛因所
      用之物（後述），原審亦一併論諭知沒收，亦有未恰。被
      告上訴意旨雖否認此部分犯罪，惟已於本院審理時坦承販
      賣海洛因予林景城（本院卷72頁、74頁、91頁反面、94頁
      反面），其上訴雖為無理由，惟原判決既有瑕疵，自應由
      本院撤銷改判。爰審酌被告甲○○明知施用毒品者容易上
      癮而戒除不易，毒品除嚴重傷害個人身心外，亦足以腐蝕
      民心國基，卻僅為私利，竟與鄭惠庭共同意圖營利而販賣
      足以令人具成癮性、濫用性之海洛因，量刑本不宜從輕，
      惟念犯後已坦承認錯，且所販賣海洛因之次數亦僅有1 次
      ，另查獲海洛因數量雖有5 包，惟其純質淨重亦僅3.86公
      克，顯見數量不多，惡性尚淺及並無其他犯罪前科等一切
      情況，爰量處有期徒刑15年，以示懲儆。又扣案之海洛因
      5 包（合計淨重共8.29公克、空包裝總重9.90公克、純質
      淨重3.86公克），應依毒品危害防制條例第18條第1 項前
      段規定諭知沒收銷燬之。再查扣案研磨器1 組、電子磅秤
      1 台，均係共犯鄭惠庭所有，業據被告甲○○供承在卷（
      警卷第2 頁），應屬供其本件販賣海洛因研磨稀釋後，再
      用以磅秤分裝販賣所用之物（按一般施用海洛因毒品者，
      因所持有數量大都不多，實無需再以研磨器及電子磅秤等
      工具研磨稀釋後，再以電子磅秤分裝之，故上開研磨器1
      組及電子磅秤1 台應可認係供本件販賣海洛因所用之工具
      ），基於共同正犯責任共同原則，應依毒品危害防制條例
      第19條第1 項之規定宣告沒收。又被告甲○○與鄭惠庭共
      同販賣海洛因之未扣案所得2 萬3000元，亦依同條例第19
      條第1 項規定與共犯鄭惠庭連帶沒收，並諭知如全部或一
      部不能沒收時，以其等財產連帶抵償之。再查扣之塑膠鏟
      子2 支、塑膠罐1 瓶，均為被告甲○○施用海洛因所用之
      物，另扣案葡萄糖粉2 包（未驗出海洛因陽性反應）及第
      二級毒品甲基安非他命3 包、甲基安非他命吸食器1 組及
      夾鏈袋1212個，亦均無法證明與本件被告甲○○販賣第一
      級毒品有何關連性，爰均不另予宣告沒收。林景城向被告
      甲○○購買並經警查扣之海洛因1 包，業經原審法院已於
      97年2 月27日以96年度訴字第5088號諭知沒收銷燬之確定
      在案，自亦不另為沒收銷燬之，附此敘明。
二、被告甲○○於96年8 月3 日、5 日及9 月2 月、3 日被訴販
    賣海洛因無罪部分:
（一）公訴意旨另以：被告甲○○復於96年8 月3 日、5 日及同
      年9 月2 日、3 日均與其配偶鄭惠庭亦在「阿炮檳榔攤」
      內共同販賣海洛因4 次予林景城，因認被告甲○○此部分
      另涉有共同販賣海洛因第一級毒品云云。
（二）按犯罪事實應依證據認定，無證據不得認定犯罪事實；不
      能證明被告犯罪者，應諭知無罪之判決，刑事訴訟法第15
      4 條第2 項、第301 條第1 項分別定有明文。又被告之自
      白不得作為有罪判決之唯一證據，仍應調查其他必要之證
      據，以察其是否與事實相符，刑事訴訟法第156 條第2 項
      定有明文；犯罪事實之證明，不論係直接證據或間接證據
      ，須於一般人均不致有所懷疑而得確信其為真實之程度，
      始得據為有罪之認定，倘其證明尚未達於此程度而仍有合
      理懷疑存在時，本諸無罪推定之原則，自應為被告無罪之
      判決，故附加於自白之佐證，亦須達於無合理懷疑之程度
      ，且非只增強自白之可信性為已足，仍須具備構成犯罪要
      件事實之獨立證據，亦即除自白外，仍應有足可證明犯罪
      之必要證據，因此，無被告自白之案件，固應調查必要之
      證據，即已有被告自白之案件，亦須調查其他必要之證據
      ，以察其是否與事實相符。（最高法院91年度臺上字第74
      96號判決參照）
（三）公訴意旨認被告甲○○另犯上開4 次販賣海洛因罪嫌，無
      非以被告甲○○於原審法院於96年度聲羈字第1161號自白
      林景城警詢、偵查筆錄及警員李家德原審證述及高雄市政
      府警察局左營分局搜索扣押筆錄、扣押物品目錄表各1 份
      為主要論據。惟訊據被告甲○○則堅決否認有何上開犯行
      ，並辯稱：伊除曾於96年10月2 日那次有販賣海洛因外，
      並未有其他販賣海洛因予林景城之行為，而當時在羈押庭
      時，因害怕被羈押，所以才隨意講說有販賣5 次以上海洛
      因等語。經查:
  1 、被告甲○○固於原審法院96年10月16日羈押庭訊問時供稱
      ：他（林景城）應該是向我先生（鄭惠庭）買毒品吧，因
      我先生不在，我知道毒品放在那裡，我就拿給他，他拿多
      少錢我沒有算，他向我拿過毒品應該有5 次以上吧，但最
      近一次是在2 、3 個月之前的事，他已經很久沒有來了云
      云（原審五卷6 頁），惟核與證人林景城於96年10月16日
      警詢所供：我向鄭惠庭買海洛因15次以上，向李素芬買6
      至7 次，我印象較深的是（96年）8 月3 日、5 日晚上18
      時許，（96年）9 月2 日、3 日晚上21時許及（96年）10
      月2 日15時許，由甲○○賣我海洛因（被告甲○○於96年
      10月2 日販賣海洛因予林景城部分，業經認定如前）；另
      （96年）8 月2 日、5 日、8 日、（96年）9 月8 日、11
      日、13日、（96年）10月1 日、10日、14日，則是向鄭惠
      庭買海洛因云云（警卷10-11 頁）。惟證人林景城另於96
      年10月16日偵訊則證稱：警方在我身上查到海洛因1 包，
      是跟甲○○、鄭惠庭買的，是甲○○拿給我的，就是在甲
      ○○開在橋頭鄉省道旁「阿炮檳鄉攤」那邊交易，我一次
      都用2 萬3 千跟她買，…96年10月14日我把錢交給甲○○
      ，因為（96年）9 月8 日我是領錢的時候，我印象最深刻
      ，我領3 萬多，那是我加工區工作的錢，（96年）9 月8
      日我跟鄭惠庭講，他說現在沒有，他就交代他太太甲○○
      ，叫我晚上7 、8 點時去檳榔攤拿，我買1 錢海洛因一包
      我用2 萬3 千買的云云（偵一卷5 頁、7 頁），惟與其於
      警訊所供向被告甲○○購買海洛因之96年8 月2 日、5 日
      及同年9 月2 日、3 日云云，其購買之時間，已有不符。
      另被告甲○○被訴於96年10月14日販賣海洛因予林景城部
      分（此部分另經臺灣高雄地方法院檢察署以96年度偵字第
      29630 起訴），則業經本院於97年9 月24日以97年度上訴
      字第1139號判決無罪，並已於97年10月17日判決確定在案
      ，復有本院97年度上訴字第1139號判決書在卷可按。又證
      人林景城於警詢雖又供稱：我印象較深的是（96年）8 月
      3 、5 日晚上18時許，（96年）9 月2 、3 日晚上21時許
      ，10月2 日15時許，由甲○○賣我海洛因（其中被告甲○
      ○於96年10月2 日販賣海洛因予林景城部分，業經認定如
      前）云云（依其證述應有5 次是向甲○○購買海洛因），
      惟於當日警詢中卻又供稱：伊向李素芬買6 至7 次（海洛
      因）云云（警卷10頁），是證人林景城究係向被告甲○○
      購買幾次海洛因，其證述亦有矛盾。復觀諸證人林景城於
      警詢供稱：我向林景城購買15次以上，向甲○○購買6 、
      7 次以上云云（警卷10頁）。另又於偵訊證稱:96 年10月
      14日我把錢交給甲○○，因為9 月8 日我是領錢的時候，
      我印象最深刻，我領3 萬多，那是我加工區工作的錢，9
      月8 日我跟鄭惠庭講，他說現在沒有，他就交代他太太甲
      ○○，叫我晚上7 、8 點時去檳榔攤拿（海洛因）云云（
      偵卷7 頁），惟證人林景城其平日每日僅施用海洛因1 次
      之事實，業據林景城已於警詢供明在卷（警卷7 頁），且
      以證人林景城上開證詞觀之，林景城每月在加工區工作薪
      資所得不過3 萬餘元，然其經濟上何有可能自96年8 月2
      日起迄同年10月14日止僅2 月餘，每次即以2 萬3000元先
      後向被告或鄭惠庭共計購買多達10餘次之理。況林景城上
      開所述其向被告甲○○及鄭惠庭購買海洛因其中96年8 月
      間每次相隔1-3 日、9 月間每次相隔2-3 日、10月間則每
      次相隔4-10日即向被告甲○○夫妻即購買1 次2 萬3000元
      之海洛因，是以林景城上開月收入僅3 萬餘元，且其每日
      施用海洛因份量不多，豈又何有會自96年8-10月間，即密
      集支出數十萬元現金向被告甲○○及鄭惠庭購買海洛因施
      用之可能，故本件除林景城警所供其於96年10月2 日向被
      告甲○○購買海洛因施用之供詞，核與被告甲○○上開自
      白於96年10月2 日販賣海洛因予林景城之情節相符外，其
      餘警詢之供述向被告甲○○購買海洛因部分，均難以作為
      認定被告甲○○販賣海洛因之依據。另被告甲○○雖於原
      審法院96年10月16日羈押庭訊問時供稱：他（林景城）向
      我拿過毒品應該有5 次以上吧，但最近一次是在2 、3 個
      月之前的事，他很久沒有來了云云，惟其上開所供販賣林
      景城海洛因之時間已不具體明確，且與林景城於警、偵訊
      中所供向被告甲○○購買海洛因之時間亦未見相符，已如
      前述，故自難僅憑林景城於警、偵訊所供述其向被告甲○
      ○購買之次數，即推認被告甲○○亦另於96年8 月3 日、
      5 日及同年9 月2 月、3 日亦另有販賣海洛因予林景城之
      犯行。況林景城又已於原審否認曾向被告甲○○或鄭惠庭
      販賣海洛因等語（原審一卷73-82 頁），並於原審證稱：
      這些（購買海洛因）時間都是警方先假設的日期後，再於
      製筆錄時叫我這樣講的等語（原審一卷75-76 頁），足見
      證人林景城上開警詢所供：伊於96年8 月3 日、5 日及同
      年9 月2 月、3 日4 次均有向甲○○購買海洛因云云，則
      尚乏其他補強證據足資證明，故縱令原審法院分別勘驗甲
      ○○於原審聲羈庭之筆錄及林景城警、偵訊筆錄錄音光碟
      （原審一卷128 頁、154 頁、155 頁），然此亦僅能證明
      被告甲○○與證人林景城所製作之筆錄過程所述之情節（
      屬證據能力範疇），惟尚難憑此即遽以證明被告甲○○涉
      有上開4 次販賣海洛因予林景城之證據（即證據之證明力
      ）。
  2 、另本件扣案第一級毒品海洛因5 包（合計淨重8.29公克）
      及電子磅秤1 台、研磨器1 組，則亦僅能作為證明被告甲
      ○○於96年10月2 日販賣海洛因予林景城之證據，已如前
      述，惟尚無法作為證明被告甲○○曾有上開4 次販賣海洛
      因予林景城之依據。另查扣之塑膠鏟子2 支、葡萄糖粉2
      包（未驗出海洛因陽性反應）、塑膠罐1 瓶，則均平日為
      被告甲○○施用海洛因時所用之物，而夾鏈袋1212個則為
      被告所經營之「阿炮檳榔攤」時用以包檳榔用之事實，業
      據被告甲○○已於本院供明在卷（本院卷94頁反面）。另
      扣案第二級毒品甲基安非他命3 包、甲基安非他命吸食器
      1 組，均與無法證明與本件被告販賣第一級毒品間有何關
      連性，亦均難作為認定被告甲○○涉有上開4 次販賣海洛
      因予林景城之依據。
   3、綜上所述，公訴人此部分所舉之證據既均無法證明被告甲
      ○○於96年8 月3 日、5 日及同年9 月2 日、3 日亦有販
      賣海洛因予林景城。此外，復查無其他積極證據足資證明
      被告甲○○此部分另涉有販賣海洛因之犯行，故其此部分
      被訴販賣海洛因，均屬罪證不足，自應另為無罪之諭知。
（四）原審對被告甲○○此部分未詳為推求，而對其被訴於96年
      8 月3 日、5 日及同年9 月2 日、3 日販賣第一級毒品罪
      部分，遽為論罪科刑，即有未恰，被告甲○○執此部分聲
      明上訴，指摘原判決不當，為有理由，應由本院將原判決
      被告甲○○被訴此部分販賣第一級毒品均撤銷，並另為其
      無罪之諭知。
據上論結，應依刑事訴訟法第369 條第1 項前段、第364 條、第
301 條、第299 條第1 項前段，修正前毒品危害防制條例第4 條
第1 項、第18條第1 項、第19條第1 項，刑法第2 條第1 項前段
、第11條、第28條、第59條，判決如主文。
本案經檢察官陳建年到庭執行職務。
中    華    民    國    99    年    2     月    10    日
                  刑事第十庭    審判長法  官  陳中和
                                      法  官  林水城
                                      法  官  李政庭
以上正本證明與原本無異。
如不服本判決應於收受本判決後10日內向本院提出上訴書狀，其
未敘述上訴理由者，並得於提起上訴後10日內向本院補提理由書
狀（均須按他造當事人之人數附繕本）「切勿逕送上級法院」。
中    華    民    國    99    年    2     月    10    日
                                      書記官  周青玉
附錄本案論罪科刑法條全文：
毒品危害防制條例第4條
製造、運輸、販賣第一級毒品者，處死刑或無期徒刑；處無期徒
刑者，得併科新臺幣二千萬元以下罰金。
製造、運輸、販賣第二級毒品者，處無期徒刑或七年以上有期徒
刑，得併科新臺幣一千萬元以下罰金。
製造、運輸、販賣第三級毒品者，處五年以上有期徒刑，得併科
新臺幣七百萬元以下罰金。
製造、運輸、販賣第四級毒品者，處三年以上十年以下有期徒刑
，得併科新臺幣三百萬元以下罰金。
製造、運輸、販賣專供製造或施用毒品之器具者，處一年以上七
年以下有期徒刑，得併科新臺幣一百萬元以下罰金。
前五項之未遂犯罰之。

司法院資訊處製作；財團法人民間司法改革基金會備份。
